【裁判字號】    97,訴,952
【裁判日期】    990119
【裁判案由】    請求賠償損害
【裁判全文】
臺灣彰化地方法院民事判決  97年度訴字第952號
原      告  A女（詳細姓名、年籍資料詳卷）
訴訟代理人  蔡宜宏律師
被      告  甲○○  
訴訟代理人  黃柏霖律師
上列當事人間請求侵權行為損害賠償事件，原告提起附帶民事訴
訟（96年度附民字第150號）經本院刑事庭移送前來，本院於民
國99年1月5日言詞辯論終結，判決如下：
    主  文
被告應給付原告新臺幣伍佰萬元及自民國96年9月18日起至清償
日止按週年利率百分之五計算之利息。
本判決原告以新台幣壹佰陸拾陸萬陸仟陸佰陸拾柒元供擔保後得
假執行。但被告如於執行標的物拍定，變賣或物之交付前，以新
台幣伍佰萬元為原告預供擔保後得免為假執行。
    事實及理由
一、按行政機關、司法機關及軍法機關所製作必須公示之文書，
    不得揭露被害人之姓名、出生年月日、住居所或其他足資識
    別被害人之身分之資訊，性侵害犯罪防治法第12條第2 項定
    有明文，故本判決原告即被害人均以A 女代替真實姓名記載
    （以下簡稱A 女，詳細姓名、年籍資料詳卷），先以敘明。
二、原告起訴主張以：(一)被告甲○○為○○國際獅子會會員，自
    95年7 月1 日起，擔任○○國際獅子會秘書，Ａ女為○○國
    際獅子會之助理秘書。緣甲○○因覬覦Ａ女之美色，曾邀約
    Ａ女吃飯遭拒絕，甲○○遂計畫對Ａ女下藥迷姦，先於不詳
    時間購買含有高劑量Benzodiazepines 苯二氮平成分之安眠
    藥及一疊「7-11OPEN將」之免洗紙杯放在車內，於95年11
    月23日（星期四）下午2 時午休完畢開始上班時，前往位於
    彰化縣○○鎮圖書館上的○○國際獅子會辦公室與Ａ女見面
    ，要求Ａ女一起外出到旅行社洽談○○國際獅子會96年度春
    季出國旅遊事宜，Ａ女不疑有他，遂下樓搭乘甲○○駕駛之
    車牌號碼3227─JW號自小客車外出，甲○○先將車輛開往彰
    化縣和美鎮○○路與彰和路口之「全家便利商店」前，甲
    ○○佯稱口渴，請Ａ女下車幫其買一瓶「味全每日C 柳橙汁
    」飲料，Ａ女旋即下車進入便利商店買一瓶「味全每日C柳
    橙汁」，甲○○則利用Ａ女下車時，偷偷將上述高劑量安眠
    藥藏在第一個紙杯與第二個紙杯中間（該疊紙杯外表有膠膜
    包覆，紙杯是由杯口處抽出，不是由杯底處抽出），再將紙
    杯放回駕駛座右邊置物箱內，待Ａ女買「每日C 柳橙汁」飲
    料上車交給甲○○後，甲○○即利用車子停在便利商店門口
    之際，按照原訂計畫，由駕駛座右手邊置物箱中拿出上述整
    疊紙杯，取出套疊的第一個與第二個紙杯（安眠藥藏在二個
    杯子間），再將兩個紙杯分離，先將放有安眠藥之第二個紙
    杯倒八分滿柳橙汁給Ａ女喝，又將第一個紙杯倒入柳橙汁自
    行飲用，Ａ女僅喝一小口後即將紙杯放在置物箱前方的杯架
    處，甲○○隨即開動汽車前往彰化市○○路方向，待十餘分
    鐘後，車輛到達彰化市○○路250 號「山富旅行社」前，甲
    ○○便要求Ａ女將果汁喝完再下車，因杯底有藥物未溶解，
    Ａ女喝了兩大口後覺得味道苦苦的，以為是柳橙皮，未及時
    發現，也沒有將果汁全部喝完，紙杯雖即由甲○○收走，Ａ
    女隨即跟著甲○○一起進去山富旅行社洽談旅遊業務，約洽
    談20分鐘後，Ａ女有點打哈欠想睡覺，暫時先回車上，甲○
    ○洽談後又開車載Ａ女前往彰化市○○路○段439 號之「汎
    美旅行社」，Ａ女進入汎美旅行社後，即因安眠藥藥效強烈
    發作，覺得頭暈，遂向甲○○表示要返回車上休息，甲○○
    先陪同Ａ女返回停車地點，打開車門讓Ａ女在車上副駕駛座
    位置休息，甲○○又回去汎美旅行社繼續洽談，待其洽談業
    務結束回到車上後，見Ａ女已因藥物作用而昏睡中，便開車
    載Ａ女至彰化縣和美鎮○○路95號「七星汽車旅館」，當日
    15時29分開車通過櫃臺，進入休息房間停妥車輛，甲○○即
    將昏迷之Ａ女抱到床上，解開Ａ女身上衣物後，先出手撫摸
    Ａ女之胸部，復以陰莖插入Ａ女陰道內來回抽動之方式，對
    Ａ女強制性交得逞，並射精在Ａ女陰道內。甲○○對Ａ女強
    制性交得逞後，見Ａ女仍昏睡不醒，未幫Ａ女梳洗或擦拭下
    體，自己亦未梳洗，即先將Ａ女之內褲穿回Ａ女身上，再將
    Ａ女衣服裙子穿好扣好，將Ａ女抱上車（Ａ女因突然改變姿
    勢，陰道內甲○○射出之精液開始流出，以致在內褲上留下
    大片精液痕跡）。甲○○載著Ａ女，於同日16時12分許離開
    七星汽車旅館，約在16時30分前後，將Ａ女載回○○國際獅
    子會前，甲○○見Ａ女使用之車牌號碼○○-LE 號自小客車
    停放在○○國際獅子會對面「燦坤賣場」前之通道上，即由
    Ａ女隨身包包中拿出汽車鑰匙，開啟車門，發現該自小客車
    有密碼鎖，先將Ａ女放置在後座腳踏板上，猛力搖醒Ａ女詢
    問密碼多少，Ａ女在朦朧中說出密碼後又繼續昏睡，甲○○
    遂先將Ａ女頭部靠著後座坐墊，走到駕駛座位置開啟電門，
    輸入密碼，發動引擎，故意製造是Ａ女自己發動車子在車上
    休息之假象。甲○○明知Ａ女因安眠藥過量中毒，意識不清
    ，無自救能力，此時若予遺棄將有生命危險，仍不顧Ａ女生
    命安危而遺棄之（甲○○對Ａ女所犯遺棄罪部分，業由檢察
    官另案以97年度9079號偵查起訴），旋即自行離去。(二)同日
    18時10分許，○○國際獅子會之會員黃寶山及其妻葉素真夫
    妻，行經「燦坤賣場」前，見熟人Ａ女之自小客車處於發動
    之狀態，想要過去打聲招呼，靠近時卻發現右後車門未關好
    而留有縫隙，往車門玻璃內細看，發現Ａ女坐在自小客車後
    座之腳踏墊上，呼叫Ａ女竟無回應，葉素真與黃寶山即將車
    門打開，發現Ａ女意識不清，手腳冰冷，葉素真趕緊拿了車
    上一件外套幫Ａ女穿上以保暖，經葉素真不斷呼喚Ａ女之名
    字，Ａ女翻白眼而且神智不清，回語口齒不清，葉素真連問
    了好幾次，Ａ女才說對自己家中電話號碼，黃寶山、葉素真
    遂緊急以電話通知Ａ女之家人前來，經Ａ女之祖父、祖母（
    詳真實姓名對照表）趕至現場，先將Ａ女送醫，當日19 時5
    分到達和美鎮道周醫院，診斷後發現體溫僅36.3度Ｃ，較常
    人為低，經醫師指示護士謝竺紜先脫下Ａ女內褲檢查，發現
    Ａ女外陰部有不明分泌物，且經醫師評估Ａ女昏迷指數達
    8-9 分間，需進一步救治，建議轉院，當日19時45分離開道
    周醫院後，於同日19時57分送達財團法人彰化基督教醫院（
    以下簡稱彰化基督教醫院）進行急救，經醫師檢驗體溫仍只
    有36度Ｃ，昏迷指數為8 分，若無適當救治，上呼吸道容易
    阻塞影響生命，有生命危險，Ａ女家人主訴可能是藥物中毒
    ，醫師先維持Ａ女呼吸道暢通，給予氧氣，並給予大量生理
    食鹽水點滴以促進體內代謝，並進行血液檢驗，當日檢驗報
    告出來後，確定是血液中苯二氮平（Benzodiazepines ）成
    分濃度過量，醫院密切監視Ａ女呼吸狀態，當晚昏迷指數即
    由8 分上升至13分，直到翌日（24日）下午1 時左右，指數
    才回到15分正常一般人狀態。95年11月24日15時30分許，醫
    院依法通報彰化縣警察局，並進行性侵害採證，採集Ａ女陰
    道內分泌物及內褲上殘留分泌物等送交內政部警政署刑事警
    察局法醫室化驗，得悉確實有男人之精子細胞DNA ，經警方
    通知甲○○到案說明並採集甲○○唾液送驗，確定上述精子
    細胞DNA 型別與甲○○唾液DNA 型別相同，進而查獲上情，
    被告上開犯行造成原告身體及健康之嚴重傷害，迄今仍遺有
    經常頭暈、頭痛之後遺症；此外被告犯後於偵審程序猶不知
    悔改，反稱兩造間係男女朋友關係，發生性關係經原告同意
    云云，猶有甚者，被告更對外稱原告對其仙人跳，凡上被告
    種種惡劣行徑，係故意侵害原告之身體、健康、名譽、自由
    、貞操等人格權利，且情節重大，實令人髮指，其侵權行為
    已造成原告終身之夢靨及陰影，不知何年月得以復原，曾有
    多次輕生之念頭，幸經家人關懷注意才得以避免悲劇之發生
    ，爰本於民法第184 條第1 項前段、第195 條第1 項規定，
    求為判決(一)被告應給付原告新台幣（下同）500 萬元，及自
    起訴狀繕本送達被告之翌日起至清償日止按年息百分之五計
    算之利息。(二)請准供擔保請求宣告假執行等語。
三、被告則對於其前開侵權行為刑事程序經最高法院駁回確定之
    事實表示無意見，求為判決(一)駁回原告之訴。(二)如受不利判
    決願供擔保，請准宣告免為假執行等語
四、經查：本件原告主張被告對其侵權之事實，業經本院96年度
    刑事庭分案96年度訴字第1382號判決被告以藥劑強制性交罪
    ，判處有其期徒刑10年，經被告上訴臺灣高等法院臺中分院
    及最高法院分別分案97年度上訴字第2747號及98年度台上字
    第5940號案件審理後上訴駁回確定在案，業據本院調閱上開
    卷證審核屬實。按因故意或過失，不法侵害他人之權利者，
    負損害賠償責任。又不法侵害他人之身體、健康、名譽、自
    由、信用、隱私、貞操，或不法侵害其他人格法益而情節重
    大者，被害人雖非財產上之損害，亦得請求賠償相當之金額
    。其名譽被侵害者，並得請求回復名譽之適當處分。分別為
    民法第184 條第1 項前段及第195 條第1 項所明定，本件被
    告不法侵害原告之身體、健康、自由及貞操等權利，被告對
    於原告因而所受之損害，自應負賠償責任。
五、惟原告請求被告賠償之費用，是否應予准許，敘述如下：原
    告請求精神慰藉金：查原告為被告以藥劑強制性交既遂，除
    強制剝奪原告作為神聖不容侵犯之人性尊嚴（unantastbare
    Menschwuerde）極核心價值之性自主權外（Recht auf sexs
    uelle Selbstbestimmung，我國刑法第16章明訂為妨害性自
    主罪），肉體、精神確受有極大痛苦，本院斟酌實際情況，
    及兩造之身分、地位，經濟狀況（見本院查詢稅務電子閘門
    財產所得明細表）原告請求5,000,000 元，核屬正當，應予
    准許，並請求起訴狀繕本送達翌日（即96年9 月18日）起至
    清償日止之法定遲延利息，核無不合併予准許。
六、原告陳明願供據保，聲請宣告假執行，被告請求供擔保免為
    假執行，經本院審核認合於法律規定，爰酌定相當擔保金額
    宣告之。
七、本件為附帶民事訴訟，毋須繳納裁判費，且兩造於訴訟程序
    中，亦無其他民訴訟費用之支出，爰不併為訴訟費用之諭知
    。
八、本件事證已臻明確，兩造其餘之主張陳述及證據資料，核與
    本判決得心證之結果不生影響，爰不逐一論述，附此敘明。
九、結論：本件原告之訴，為有理由，並依民事訴訟法第390 條
    第2 項、第392 條第2 項，判決如主文。
中    華    民    國    99    年    1    月    19    日
                  民事第二庭    法  官  李言孫
以上正本係照原本作成。
如不服本判決，應於判決送達後20日內向本院提出上訴狀。
中    華    民    國    99    年    1     月    20    日
                                書記官  詹國立

司法院資訊處製作；財團法人民間司法改革基金會備份。
